臺灣高等法院臺中分院刑事判決　　　　96年度上訴字第1731號
上　訴　人
即　被　告　乙○○
　　　　　　　　　　（
　　　　　　辛○○
　　　　　　　　　　（現在臺灣雲林第二監獄執行中）
共　　　同
指定辯護人　本院公設辯護人　戊○○
上列上訴人等因強盜等案件，不服臺灣彰化地方法院96年度訴字
第724號中華民國96年5月31日第一審判決（起訴案號：臺灣彰化
地方法院檢察署96年度偵字第2821號），提起上訴，本院判決如
下：
    主  文
原判決關於辛○○竊盜部分暨定應執行部分撤銷。
辛○○攜帶兇器竊盜，處有期徒刑捌月，減為有期徒刑肆月。
其他上訴駁回。
辛○○撤銷改判部分與上訴駁回部分所處有期徒刑，應執行有期
徒刑拾參年貳月。
    事  實
一、乙○○前因違反懲治盜匪條例、槍砲彈藥刀械管制條例等案
    件，經臺灣彰化地方法院以84年度重訴字第3號分別判處有
    期徒刑14年、5月，並定其應執行刑為有期徒刑14年4月確定
    ，入監執行後，於民國93年8月16日縮短刑期假釋出監，其
    假釋期間應於98年5月12日屆滿。辛○○前因販賣、轉讓第
    二級毒品案件，經臺灣彰化地方法院以89年度訴字第275號
    分別判處有期徒刑7年、7月，並定其應執行刑為有期徒刑7
    年3月確定，入監執行後，於94年6 月17日縮短刑期假釋出
    監（其假釋期間原應於96年7月30日屆滿，嗣因撤銷假釋執
    行殘刑，刑滿日期為98年7月13日）。
二、乙○○明知具殺傷力之槍砲、彈藥係屬槍砲彈藥刀械管制條
    例第4條第1項第1款、第2款所列管，依同條例第5條之規定
    ，非經主管機關許可，不得非法寄藏、持有，竟仍於80年間
    某日，在彰化縣永靖鄉○○村○○路○段109號之住處，受不
    詳姓名綽號「介文」之成年男子所託，寄藏可發射子彈，具
    有殺傷力之改造手槍1枝（含彈匣1個，係仿COLT廠半自動手
    槍製造之槍枝，換裝土造金屬槍管而成之改造手槍，槍枝管
    制編號：0000000000號），及具有殺傷力之土造子彈1顆，
    並藏放在其位於彰化縣永靖鄉○○村○○路○段109號之住處
    ，未經許可而無故受寄代藏上開槍枝、子彈。
三、辛○○意圖為自己不法之所有，於96年3月7日凌晨零時許，
    在彰化縣埔心鄉○○村○○路40巷13號前，持客觀上足供兇
    器使用之T型扳手1支（已遺失，並未扣案）破壞車門鎖後，
    再以該T型扳手啟動汽車電門之方式，竊取丁○○所使用之
    車牌號碼QH-7317號自小客車1部【價值約新臺幣（下同）
    20,000元】，得手後，即駕駛所竊得之自小客車逃離現場，
    以供代步工具。
四、辛○○亦明知具殺傷力之槍砲、彈藥係屬槍砲彈藥刀械管制
    條例第4條第1項第1款、第2款所列管之物品，非經主管機關
    許可，不得非法持有。詎乙○○、辛○○二人因缺錢花用，
    乃共同基於意圖為自己不法所有之犯意聯絡，分別於下列時
    間、地點為以下之強盜犯行：
  (一)乙○○、辛○○於96年3月7日凌晨3時28分許，駕駛上開辛○○所竊得之車牌號碼QH-7317號自小客車，由乙○○攜帶
    上開客觀上足供兇器使用之可發射子彈，具有殺傷力之改造
    手槍1枝（含彈匣1個，槍枝管制編號：0000000000號，槍枝
    內並填裝上開土造子彈1顆），辛○○攜帶其所有客觀上足
    以對他人之生命、身體構成威脅，具有危險性之西瓜刀1把
    ，共同前往雲林縣虎尾鎮○○路○段392號「樂樂電子遊藝場
    」，由乙○○持上開改造手槍指向己○○，辛○○則持上開
    西瓜刀1把，在場助勢兼把風，以此脅迫方式至使己○○達
    不能抗拒之程度後，交付14,600元予乙○○、辛○○二人。
  (二)乙○○、辛○○二人於96年3月7日凌晨5時10分許，駕駛上
    開辛○○所竊得之自小客車，由乙○○攜帶上開客觀上足供
    兇器使用之可發射子彈，具有殺傷力之改造手槍1枝（含彈
    匣1個，槍枝管制編號：0000000000號，槍枝內並填裝上開
    土造子彈1顆），辛○○攜帶其所有客觀上足以對他人之生
    命、身體構成威脅，具有危險性之西瓜刀1把，共同前往彰
    化縣二林鎮○○路87號「熱帶魚電子遊藝場」，由乙○○持
    上開改造手槍指向庚○○、丙○○，辛○○持上開西瓜刀1
    把，在場助勢兼把風，以此脅迫方式至使庚○○、丙○○均
    達不能抗拒程度後，而分別交付3,000元及40,000元予乙○○、辛○○二人。
五、嗣經己○○、庚○○、丙○○等人報警處理，彰化縣警察局
　  芳苑分局警員於調閱「樂樂電子遊藝場」、「熱帶魚電子遊
    藝場」之監視器錄影畫面後，發覺乙○○等人在「樂樂電子
    遊藝場」犯案時並未蒙面，而查悉乙○○涉犯「樂樂電子遊
    藝場」之強盜案件，並因上開二件犯案時間相近，且有地緣
    關係，其犯案者之體型、穿著均相同，犯案手法一樣，認為
    乙○○亦涉嫌「熱帶魚電子遊藝場」之強盜案件，並將上開
    資料交由乙○○轄區（即彰化縣警察局員林分局永靖分駐所
    ）之警員劉坤宗處理，經劉坤宗通知乙○○到案說明後，乙○○並供出共犯係辛○○，警員再依乙○○、辛○○二人之
    供述，在彰化縣花壇鄉○○村○○路○段466號後方，尋獲上
    開車牌號碼QH-7317號之自小客車1部（已發還），且在辛○○位於彰化縣員林鎮○○路528巷32號3樓住處之房間床舖下
    ，扣得作案用之西瓜刀1把，暨在乙○○所使用之車牌號碼
    QV-4262號自小客車內，扣得前揭改造手槍1枝（含彈匣1 個
    ，槍枝管制編號：0000000000號及土造子彈1顆，土造子彈1
    顆，已於鑑定時試射完畢），始查悉上情。
六、案經被害人己○○、庚○○、丙○○訴由彰化縣警察局芳苑
    分局（移由彰化縣警察局員林分局）報請臺灣彰化地方法院
    檢察署檢察官偵查起訴。
    理  由
一、證據能力方面：
    本案全部卷證所涵括之供述證據及非供述證據，公訴人、被
    告二人及指定辯護人均於原審法院同意全部證據之證據能力
    ，是後述所引用證據之證據能力均無疑義；亦未於本院言詞
    辯論終結前，表示異議，自均得採為證據，合先敘明。
二、上開犯罪事實，業據上訴人即被告（以下稱被告）乙○○、
    辛○○迭於警詢、偵查、原審及本院審理時坦承不諱，且互
    核相符，並經證人即被害人丁○○、己○○、庚○○、丙○○等人於警詢中指證綦詳，並有監視器翻拍照片、指認照片
    、現場照片、贓物認領保管單暨車輛竊盜、車牌失竊資料個
    別查詢報表等件附卷，西瓜刀1把、改造手槍1枝（含彈匣1
    個，槍枝管制編號：0000000000號及土造子彈1顆，土造子
    彈1顆，已於鑑定時試射完畢）扣案，可資佐證。又扣案之
    改造手槍1枝及子彈1顆，經送內政部警政署刑事警察局鑑定
    結果：送鑑手槍1枝（含彈匣1個，槍枝管制編號：00000000
    00號），認係由仿COLT廠半自動手槍製造之槍枝，換裝土造
    金屬槍管而成之改造手槍，機械性能良好，可擊發適用子彈
    ，認具殺傷力。送鑑子彈1顆，認係土造子彈，具直徑7.01m
    m金屬彈頭，經實際試射，可擊發，認具殺傷力，有該局96
    年4月13日刑鑑字第0960043607號槍彈鑑定書1份在卷可參。
    又被告辛○○係持T型扳手1支竊盜上開自小客車，衡諸一般
    扳手均係金屬材質、質地堅硬，而被告辛○○復持該T型扳
    手破壞汽車門鎖，足見該T型扳手客觀上應足以危害人之生
    命、身體、安全，而得供兇器使用。再按強盜罪之態樣包含
    強暴與脅迫，所謂強暴，係直接或間接對於人之身體施以暴
    力，以壓制被害人之抗拒之狀態而言；脅迫則係指行為人以
    威嚇之方法使被害人心理上產生恐懼，以達到至使不能抗拒
    之程度（最高法院94年度臺上字第7041號判決意旨參照）。
    而強盜罪之強暴、脅迫，以所施用威嚇之程度，客觀上足以
    壓抑被害人之意思，至使不能抗拒為已足。至施用之威嚇手
    段，客觀上是否足以壓抑被害人之意思自由，應依一般人在
    同一情況下，其意思自由是否因此受壓制為斷，不以被害人
    之主觀意思為準（最高法院87年度臺上字第3705號判決意旨
    參照）。被告乙○○、辛○○攜帶客觀上對人之生命、身體
    、安全構成威脅而具危險性之改造手槍1枝（含土造子彈1顆
    ）及西瓜刀1把，於凌晨時間，先後前往該「樂樂電子遊藝
    場」、「熱帶魚電子遊藝場」，並由乙○○持上開改造手槍
    指向被害人己○○、庚○○、丙○○等人，且由辛○○持該
    西瓜刀在場助勢兼把風，茲該改造手槍1枝具有殺傷力，在
    客觀上當足以對他人之生命、身體構成威脅，該西瓜刀1把
    ，刀刃係金屬材質，刀鋒銳利，若持以攻擊人，客觀上亦足
    對人之生命、身體造成危害，均足認係具有危險性之兇器無
    疑，一般智識水平之人身處此種情境，當足以感受自身生命
    、身體、安全所可能遭受之危險，於客觀上顯已達到使一般
    人在心理上處於不能抗拒之狀態，被告二人顯係以脅迫之方
    式使被害人己○○、庚○○、丙○○等人達到無法抵抗之程
    度，以遂行強取錢財之目的至明，自符合加重強盜罪之構成
    要件。綜上所述，被告乙○○、辛○○二人之自白，堪信與
    事實相符而得採信。本件事證明確，被告等犯行均堪認定，
    應依法論科。
三、按「寄藏」與「持有」，均係將物置於自己實力支配之下，
  　僅寄藏必先有他人之持有行為，而後為之受寄代藏而已，故
    寄藏之受人委託代為保管，其保管之本身亦屬持有，然此之
    持有係受寄之當然結果，雖不另就持有予以論罪，然未經許
    可持有手槍、子彈，其持有之繼續，為行為之繼續，亦即一
    經持有手槍、子彈，罪已成立，但其完結須繼續至持有行為
    終了時為止。又「寄藏」槍枝屬行為繼續之繼續犯，自寄藏
    之始至查獲時為止，犯罪行為均在繼續中，其違法性及可罰
    性亦未終止，有最高法院91年度臺上字第3452號、89年度臺
    上字第392號判決、74年度臺上字第3400號判例，可資參照
    。查被告乙○○自80年間某日起，即未經許可寄藏持有上開
    改造手槍1枝（含彈匣1個，槍枝管制編號：0000000000號）
    ，及具殺傷力之口徑7.01mm土造子彈1顆，直至96年3月19日
    始為警查獲，其持有之繼續乃犯罪行為之繼續，其間槍砲彈
    藥刀械管制條例雖於94年1月26日修正公布，於同年月施行
    。被告乙○○寄藏槍枝、子彈之行為，既繼續實施至新法施
    行以後，自無行為後法律變更之問題（最高法院28年上字第
    733號判例意旨、66年度第2次刑庭庭推總會決議(2)意旨參照
    ）。核被告乙○○所為，係犯槍砲彈藥刀械管制條例第8條
    第4項之未經許可寄藏可發射子彈具有殺傷力之改造手槍罪
    、同條例第12條第4項之未經許可寄藏子彈罪。被告乙○○
    係同時受託寄藏上開改造手槍1枝（含彈匣1個，槍枝管制編
    號：0000000000號），及具殺傷力之口徑7.01mm土造子彈1
    顆，為一行為觸犯數罪名之想像競合犯，應從一重論以未經
    許可寄藏可發射子彈具有殺傷力之改造手槍罪。
四、按刑法第321條第1項第3款所規定之攜帶兇器竊盜罪，係以
    行為人攜帶兇器竊盜為其加重條件，此所謂兇器，其種類並
    無限制，凡客觀上足對人之生命、身體、安全構成威脅，具
    有危險性之兇器均屬之，且祇須行竊時攜帶此種具有危險性
    之兇器為已足，並不以攜帶之初有行兇之意圖為必要，最高
    法院79年臺上字第5253號判例足資參照。被告辛○○持T型
    扳手1枝竊盜前揭車牌號碼QH-7317號自小客車，且該T型扳
    手客觀上應足以危害人之生命、身體、安全，而得供兇器使
    用，已如前述，是核被告辛○○此部分所為，係犯刑法第32
    1條第1項第3款之攜帶兇器竊盜罪。
五、查被告乙○○、辛○○共同持客觀上足對人之生命、身體、
    安全構成威脅而具有危險性之改造手槍1枝（含土造子彈1
    顆）及西瓜刀1把，脅迫被害人至使不能抗拒後而交付財物
    ，核被告乙○○所為，均係犯刑法第330條之攜帶兇器強盜
    罪；被告辛○○此部分所為，均係犯刑法第330條之攜帶兇
    器強盜罪及槍砲彈藥刀械管制條例第8條第4項之未經許可持
    有可發射子彈具有殺傷力之改造手槍罪、同條例第12條第4
    項之未經許可持有子彈罪。被告二人就該二次加重強盜犯行
    ，有犯意聯絡與行為分擔，均應論以共同正犯。被告乙○○
    、辛○○以一行為同時向被害人庚○○、丙○○二人為加重
    強盜行為，係屬想像競合犯，應依刑法第55條規定，論以刑
    法第330條之攜帶兇器強盜罪。又被告辛○○係於共同持有
    槍枝、子彈之同時，犯上開二件加重強盜罪，分別為一行為
    觸犯數罪名之想像競合犯，應依刑法第55條規定，各從一重
    論以刑法第330條之攜帶兇器強盜罪（此部分亦經檢察官於
    原審審理中，當庭補具被告辛○○尚涉犯槍砲彈藥刀械管制
    條例第8條第4項、同條例第12條第4項之罪名）。另按未經
    許可寄藏持有槍、彈罪，其持有之繼續，為行為之繼續，至
    持有行為終了時，均為一罪，不得割裂。若以之犯他罪，兩
    罪間之關係如何，端視開始持有之原因為斷，如早已非法持
    有槍、彈，後另起意犯罪，即應以數罪併罰論處，必因意圖
    犯某罪而持有槍、彈，後果以之犯該罪，兩罪之間始有牽連
    犯之適用（最高法院93年度臺上字第3038號、95年度臺上字
    第1318號判決參照）；被告乙○○早於80年間即寄藏持有上
    開槍枝、子彈，其事後始起意與共犯辛○○為前揭攜帶兇器
    強盜行為，則被告乙○○所犯上述槍砲彈藥刀械管制條例之
    罪，即應與刑法第330條第1項之攜帶兇器強盜罪分論併罰之
    。
六、被告乙○○所犯未經許可寄藏可發射子彈具有殺傷力之槍枝
    罪與先後二次攜帶兇器強盜罪間，被告辛○○所犯加重竊盜
    罪與先後二次攜帶兇器強盜罪間，均犯意各別，行為互殊，
    應予分論併罰。
七、經查中華民國九十六年罪犯減刑條例，於民國96年7月4日經
    總統令公布，於96年7月16日施行，被告所犯加重竊盜罪之
    時間，係在96年4月24日以前，且所犯之罪符合該條例所規
    定得予減刑之情形，應依該條例諭知其宣告刑及減得之刑。
    原審就被告辛○○竊盜部分，以其罪證明確，予以論罪科刑
    ，認事用法及量刑，原無不妥之處，惟查原判決未及適用中
    華民國九十六年罪犯減刑條例之規定減刑，既經被告辛○○
    上訴，仍應由本院將原判決關於被告辛○○竊盜部分予以撤
    銷改判。而被告辛○○定應執行刑部分，亦因一部分撤銷而
    失所依據，亦併予撤銷。至於被告乙○○、辛○○違反槍砲
    彈藥刀械管制條例、強盜部分，原審審酌被告乙○○、辛○○均有前科，被告乙○○前已有槍砲及盜匪前科，竟明知未
    經許可不得寄藏具殺傷力之改造手槍及子彈，仍執意為之，
    對社會治安存有相當之危險，又屢再犯同類型之槍砲及盜匪
    案件，惡性非輕，暨考量渠等犯罪之動機、目的，為圖一己
    私利，不思正當工作賺取錢財，以持槍械、刀具強盜他人財
    物之犯罪手段、於本件強盜案件中之角色地位、所得之財物
    、造成被害人生命、身體、財產安全之危害，及渠等犯罪後
    均能坦承犯行等一切情狀，援引刑事訴訟法第第299條第1項
    前段，槍砲彈藥刀械管制條例第8條第4項、第12條第4項，
    刑法第11條前段、第28條、第330條第1項、第55條、第51條
    第5款、第42條第3項，就被告未經許可寄藏可發射子彈具有
    殺傷力之改造手槍部分，量處有期徒刑三年六月，併科罰金
    新臺幣八萬元；就加重強盜部分，分別量處有期徒刑七年六
    月、七年六月，定應執行有期徒刑十六年十月，併科罰金新
    臺幣八萬元，並諭知罰金易服勞役之折算標準。就被告辛○○加重強盜部分，分別量處有期徒刑七年三月、七年三月。
    並以本件扣案之改造手槍1枝（含彈匣1個，槍枝管制編號：
    00 00000000號）為槍砲彈藥刀械管制條例所管制之槍枝，
    非經中央主管機關許可不得製造、販賣、運輸、持有及轉讓
    ，係違禁物，應依刑法第38條第1項第1款規定，宣告沒收。
    又扣案之西瓜刀1枝，係被告辛○○所有，並供被告乙○○
    、辛○○犯強盜案件所用之物，業據被告二人供明在卷，應
    依刑法第38條第1項第2款規定，併予宣告沒收。另扣案之土
    造子彈1顆，經鑑定機關試射擊發而僅剩餘彈殼，已失其子
    彈之結構及性能，屬金屬空彈殼，不具殺傷力，已非屬違禁
    物，而不予宣告沒收。認事用法均無不合，量刑亦屬妥適。
    被告乙○○上訴謂其係自首云云，惟查刑法第62條所謂未發
    覺之罪，係指凡有搜查權之官吏，不知有犯罪之事實，或雖
    知有犯罪之事實，而不知犯罪人為何人者，均屬之（最高法
    院26 年渝上字第1839號判例要旨參照）。本件上開二件加
    重強盜案件發生後，即由被害人己○○、庚○○、丙○○等
    人報警處理。經彰化縣警察局芳苑分局警員於調閱「樂樂電
    子遊藝場」、「熱帶魚電子遊藝場」之監視器錄影畫面後，
    發覺被告乙○○等人在「樂樂電子遊藝場」犯案時並未蒙面
    ，而查悉被告乙○○涉犯「樂樂電子遊藝場」之強盜案件。
    並因上開二件犯案時間相近，且有地緣關係，其犯案者之體
    型、穿著均相同，犯案手法一樣，認為被告乙○○亦涉嫌「
    熱帶魚電子遊藝場」之強盜案件，並委由被告乙○○轄區警
    員劉坤宗通知被告乙○○到案說明，被告乙○○並供出共犯
    係被告辛○○等情，已據證人劉坤宗於原審審理時到庭結證
    明確。是被告乙○○早已為有偵查權限之警員發覺其為本案
    強盜案件之嫌疑人，被告乙○○係嗣後經警方通知始到案說
    明，核與自首要件不符，被告乙○○所稱其係自首一節，尚
    難憑採。被告等請求從輕量刑，亦難准許。綜上所述，本件
    被告乙○○之上訴，及被告辛○○對於強盜部分之上訴，均
    無理由，應予駁回。並就被告辛○○撤銷改判部分與上訴駁
    回部分所處之有期徒刑，定其應執行之刑。至於未扣案之T
    型扳手1枝，被告辛○○堅稱業已遺失，為免執行困難，爰
    不予宣告沒收，附此敘明。
據上論結，應依刑事訴訟法第368條、第369條第1項前段、第364
條、第299條第1項前段，刑法第321條第1項第3款、第51條第5款
，中華民國九十六年罪犯減刑條例第2條第1項第3款、第7條、第
11條，判決如主文。
本案經檢察官甲○到庭執行職務。
中　　華　　民　　國　　96　　年　　8 　　月　　28　　日
            刑事第十一庭  審判長法　官  陳  朱  貴
                                法　官  何  志  通
                                法  官  郭  同  奇
辛○○竊盜部分不得上訴。
其他得上訴。
如不服本判決應於收受送達後十日內向本院提出上訴狀，其未敘
述上訴之理由者並得於提起上訴後十日內向本院補提理由書（均
須按他造當事人之人數附繕本）。
                                書記官  康  孝  慈
中　　華　　民　　國　　96　　年　　8 　　月　　29　　日
附錄論罪科刑法條
刑法第321條第1項第3款
犯竊盜罪而有左列情形之一者，處6月以上、5年以下有期徒刑：
三  攜帶兇器而犯之者。
